【裁判字號】    96,國貿,5
【裁判日期】    980812
【裁判案由】    給付貨款
【裁判全文】
臺灣臺北地方法院民事判決               96年度國貿字第5號
原      告  東新工業責任有限公司(TUNG SHIN INDUSTRIAL CO
            .,LTD)
法定代理人  丙○○
訴訟代理人  林玠民律師
被      告  誠鈦鋁製品有限公司
                      樓
法定代理人  甲○○
訴訟代理人  廖克明律師
複  代理人  乙○○
            徐慧齡律師
            楊擴舉律師
訴訟代理人  黃東熊律師
            黃宗正律師
上列當事人間請求給付貨款事件，本院於民國98年7月22日言詞
辯論終結，判決如下：
    主  文
被告應給付原告美金壹拾柒萬玖仟玖佰零壹點柒元，及自民國
九十六年三月二十日起至清償日止按年息百分之五計算之利息。
訴訟費用由被告負擔。
本判決於原告以美金伍萬玖仟玖佰陸拾柒元為被告供擔保後，得
假執行；但被告如以美金壹拾柒萬玖仟玖佰零壹點柒元供擔保
，得免為假執行。
    事實及理由
壹、程序方面：
    按未經認許其成立之外國法人，雖不能認其為法人，然仍不
    失為非法人之團體，苟該非法人團體設有代表人或管理人者
    ，依民事訴訟法第40條第3項規定，自有當事人能力。至其
    在臺灣是否設有事務所或營業所則非所問，最高法院著有50
    年臺上字第1898號判例可資參照。本件原告東新工業責任有
    限公司 (TUNG SHIN INDUSTRIAL CO.,LTD)為依越南社會主
    義共和國（下稱越南）法律設立之公司，設有代表人，業據
    提出越南公司投資調整執照、委託書影本在卷足憑（見本院
    卷(一)第5頁至第8頁、第34頁），是依首揭判例意旨，原告雖
    係未經我國認許成立之外國法人，依民事訴訟法第40條第3
    項規定，仍有當事人能力。
貳、實體方面：
一、原告主張：
    兩造自民國91年起即有業務往來，95年6、7月間，被告向原
    告訂購鋁製貨品數批（下稱系爭貨品），金額共計美金293,
    797.37元，原告已依被告指示如期出貨，詎被告於收受貨品
    後僅支付美金113,895.64元，尚欠美金179, 901.73元未給
    付，經伊多次催請，被告均不置理，為此，爰基於買賣之法
    律關係，請求被告給付美金179,901.73元。並聲明：(一)被告
    應給付原告美金179,901.73元，及自起訴狀繕本送達翌日起
    至清償日止，按年息5％計算之利息。(二)原告願供擔保，請
    准宣告假執行。
二、被告答辯稱：
    被告確有美金179,901.73元之貨款尚未給付原告，然原告先
    前交付被告之貨品，具有以下瑕疵，故被告得就該瑕疵致被
    告所受之檢驗費用、減少預期收益等損失與原告主張之貨款
    抵銷：(一)鋁製梯漏鎖螺絲之瑕疵：被告先前向原告訂製之鋁
    製梯，經客戶日本DCM公司發現有鋁製梯漏鎖螺絲，要求全
    面回收檢驗，因由原告回收至越南檢驗花費太高，被告遂委
    託訴外人DREAM公司協同DCM公司在日本進行檢驗，因而支付
    DREAM公司美金13,138.71元、支付DCM公司美金24,313.79
    元，共計支付美金37,452.5元。(二)鋁製梯天板因厚度不足而
    斷裂之瑕疵：被告之客戶即訴外人日本KEIYO公司向被告反
    應有鋁製梯天板斷裂情事，經被告查驗後發覺，被告向原告
    訂製鋁製梯天板材料厚度須達1.4mm），但原告交付之鋁製
    梯天板材料厚度僅1.0mm，且事後檢閱原告工廠內部所作之
    鋁梯性能測試報告表，發現原告早知鋁梯性能測試時已測知
    材料厚度僅1.0mm，並判定為不合格，惟原告仍將不合格之
    產品交付被告。又經日本KEIYO公司等客戶抗議後，被告估
    算全面回收檢驗費用達美金532,582.82元，又因全面回收查
    驗費用極鉅，被告遂按材料厚度比例及發生不合格鋁製梯年
    份之產品數量先行扣留貨款美金21,910.24元。(三)鋁製梯梯
    腿因厚度不足而斷裂之瑕疵：被告之客戶日本KOHNAN公司曾
    向被告反應原告提供之鋁製梯有梯腿斷裂、客戶受傷情事，
    被告遂向原告反應並要求檢討改善及補救，且經被告查驗後
    發現，被告所訂製鋁製梯梯腿材料厚度須達0.9mm(+-0.1m
    m) ，但原告交付之鋁製梯梯腿材料厚度不足0.8mm。故被告
    按材料厚度比例及發生不合格鋁製梯年份之產品數量先行扣
    留貨款美金97,188元。並估算全面在地回收檢驗費用需60,5
    08,357日圓，折合美金約526,159.62元等語。並聲明(一)原告
    之訴駁回；(二)如受不利判決，願供擔保請准宣告免為假執行
    。
三、原告主張被告於95年6、7月間向原告訂購鋁製貨品，原告已
    依約交貨，被告尚有美金179,901.73元之價金未為給付乙情
    ，業據其提出訂購單及出口文件等為證（見本院卷(一)第9至
    33頁），且為被告所不爭執，堪信為真實。至被告抗辯原告
    先前交付之貨品有上述之瑕疵，使被告受有損害，被告得以
    該損害賠償請求權與本件原告請求之貨款為抵銷等語，為原
    告否認，故本件之爭點在於：原告交付被告之貨品，是否有
    被告所主張之瑕疵？如有，則被告主張依民法第227條規定
    之債務不履行損害賠償債權與本件原告主張之貨款債權抵銷
    ，有無理由？其金額為多少？
四、得心證之理由
    按當事人主張有利於己之事實者，就其事實有舉證之責任，
    民事訴訟法第277條前段定有明文。被告主張原告交付之鋁
    製梯有漏鎖螺絲及梯腿、梯天板厚度不足之瑕疵，既為原告
    否認，則被告就其上開主張自負有舉證之責。
  (一)鋁製梯有漏鎖螺絲之瑕疵部分：被告固提出載有寄件人為日
    本DCM公司，於94年9月13向被告訂貨，及95年6月1日通知被
    告鋁梯有脫落情形之電子郵件及鋁梯照片，以及署名Dream
    公司出具之請款書、收據等件，主張原告先前交付之貨品有
    漏鎖螺絲之情形，然上開文件之真正均為原告否認，且被告
    亦未能證明DCM公司於上開95年6月1日寄發之信件中提及之
    瑕疵鋁梯，及Dream公司向被告收取檢驗費之檢驗標的，確
    為原告所提供，且被告亦未提出證據證明DCM公司有以前開
    瑕疵為由取消原已向被告訂購之貨品。從而，被告既未能證
    明原告售予被告之鋁梯有漏鎖螺絲之瑕疵情形，則其主張以
    「原告之不完全給付致其支出付檢驗費美金37,452.5元，及
    DCM公司向被告取消訂單，被告因而減少預期收益美金248,6
    59.2元之損害」之損害賠償請求權，與本件原告主張之貨款
    債權相抵銷，即無理由。
  (二)鋁製梯天板因厚度不足之瑕疵：被告主張兩造約定鋁製梯天
    板材料厚度須達1.4mm，但原告交付之鋁製梯天板材料厚度
    僅1.0mm，日本KEIYO公司向被告反應有鋁製梯天板斷裂情事
    等情，固提出成本表、鋁梯性能測試報告表等件（見本院卷
    (一)第94頁至第103頁、第104頁至第124頁），然其真正均為
    原告所否認，且上開成本表、鋁梯性能測試報告表亦無載明
    係針對原告售予被告之鋁梯規格所計算之成本及測試之對象
    ，無從證明被告上開主張為真，又被告所提日本KEIYO公反
    應鋁梯有瑕疵之電子郵件，亦無從證明該瑕疵之貨品為原告
    所提供。是被告主張其得按材料厚度比例及發生不合格鋁製
    梯年份之產品數量先行扣留系爭貨款美金21,910.24元云云
    ，尚無可採。
  (三)鋁製梯梯腿因厚度不足而斷裂之瑕疵：被告主張兩造約定鋁
    製梯腿料厚度須達0.9mm，但原告交付之鋁製梯腿材料厚度
    僅0.8mm，日本KOHNAN公司向被告反應有鋁製梯腿斷裂情事
    等情，固提出署名東新公司之傳真信函及試驗證明書等件（
    見本院卷(一)第89頁、第131至第138頁），然其真正均為原告
    所否認，且由上開試驗證明書亦無從證明該瑕疵之貨品為原
    告所提供，而被告復未提出其他證據以實其說，則其主張原
    告之貨品有梯腿厚度不足之瑕疵，其得以在地回收檢驗費用
    需60,508,357日圓，約美金526,159.62元扣留系爭貨款美金
    21,910.24元云云，亦無可採。
  (四)被告雖以證人即代表被告向原告買受系爭鋁製梯產品之謝如
    億證稱：自94年底即有日本KOHNAN、KEIYO、DCM等公司反應
    梯子斷裂之情形，伊有向原告之職員林柏丞反應，林柏丞要
    被告直接與日本客戶協調，但之後林柏丞即未再聯絡等語，
    主張原告交付之貨品確有上開瑕疵，然查，證人謝如億雖證
    述其94年12月間已向原告反應貨品有上開瑕疵，然被告卻自
    94年12月16日至95年9月29日止，仍繼續給付原告貨款達數
    十次，有匯款紀錄單1紙在卷可稽（見本院卷(二)第138、139
    頁），且為被告所不爭執。衡情，倘被告收受之貨品去有上
    述嚴重瑕疵，被告豈會在發現瑕疵後10個月間仍持續給付原
    告貨款，是證人所述是否屬實，自非無疑。況證人謝如億既
    為原告公司之總經理又係負責向原告採購業務之人，與被告
    主張原告提供貨品有上開瑕疵之立場相同，故證人謝如億於
    本件訴訟中之立場難免偏頗而為有利被告之證詞，其證言可
    信度令人存疑，自不足據此為有利被告之認定。另被告雖提
    出原告員工林柏丞手寫之文件（見本院卷(一)第85、86頁），
    主張其確實有向原告反應上開瑕疵存在云云，然觀諸系爭文
    件內容，並未提及原告之貨品有漏鎖螺絲及梯腿、梯天板厚
    度與約定規格不符之情形，尚無從認定原告之貨品有被告上
    述之瑕疵，自無法以此為不利於原告之認定。從而，被告既
    無法證明原告之貨品有上開瑕疵，其主張以原告不完全給付
    所生之損害賠償請求權與原告本件貨款債權相抵銷，自無理
    由。
  (五)又按給付無確定期限者，債務人於債權人得請求給付時，經
    其催告而未為給付，自受催告時起，負遲延責任。其經債權
    人起訴而送達訴狀，或依督促程序送達支付命令，或為其他
    相類之行為者，與催告有同一之效力。前項催告定有期限者
    ，債務人自期限屆滿時起負遲延責任。遲延之債務，以支付
    金錢為標的者，債權人得請求依法定利率計算之遲延利息。
    應付利息之債務，其利率未經約定，亦無法律可據者，週年
    利率為5％。民法第229條第2項、第3項、第233條第1項前段
    、第203條分別定有明文。本件原告所請求之給付係以支付
    金錢為標的、復未約定利率，則其併請求自起訴狀繕本送達
    被告之翌日即96年3月20日起，至清償日止，按年利率5％計
    算之利息，於法有據，應予准許。
五、綜上，被告無法證明原告之貨品有瑕疵，其依民法第227條
    規定，與本件原告請求之貨款債權為抵銷，並無理由。從而
    ，原告依買賣關係請求被告給付美金179,901.73元，及自起
    訴狀繕本送達翌日即96年3月20日起至清償日止，按年息5％
    計算之利息，為有理由，應予准許。又兩造均陳明願供擔保
    ，請求宣告假執行或免於假執行，經核於法均無不合，爰酌
    定相當擔保金額准許之。
六、本件為判決基礎之法律關係已臻明確，兩造其餘之攻擊防禦
    方法核與判決結果不生影響，毋庸一一論列，併此敘明。
七、結論：原告之訴為有理由，依民事訴訟法第78條、第390條
    第2項、第392條第2項，判決如主文。
中    華    民    國    98    年    8     月    12    日
                 民事第五庭   審判長法  官  薛中興
                                    法  官  胡宏文
                                    法  官  莊書雯
以上正本係照原本作成。
如對本判決上訴，須於判決送達後20日之不變期間內，向本院提
出上訴狀。
中    華    民    國    98    年    8     月    12    日
                                    書記官  謝梅琴


司法院資訊處製作；財團法人民間司法改革基金會備份。
